【裁判字號】    88,重訴,1738
【裁判日期】    900227
【裁判案由】    返還無權佔有房屋
【裁判全文】
臺灣臺北地方法院民事判決  八十八年度重訴字第一七三八號
    原      告    丙○○
    訴訟代理人    曾肇昌律師
    複  代理人    朱昌勳律師
    被      告    汎心國際股份有限公司
                              設台北市○○○路○段四一號七樓之三
    法定代理人    乙○○      .
    被      告    永久佳股份有限公司
                              .
    法定代理人    甲  ○      .
右當事人間請求返還無權占有房屋事件，本院判決如左：
    主      文
被告汎心國際股份有限公司應將坐落台北市○○區○○段四小段八二五地號面積一二
四九平方公尺，權利範圍應有部分一萬分之一一五土地上建物建號一一五三號門牌號
碼為台北市○○○路○段四一號七樓之三房屋如附圖所示紅色部分騰空後交還原告。
被告永久佳股份有限公司應將坐落台北市○○區○○段四小段八二五地號面積一二四
九平方公尺，權利範圍應有部分一萬分之一一五土地上建物建號一一五三號門牌號碼
為台北市○○○路○段四一號七樓之三房屋如附圖所示黃色部分騰空後交還原告。
被告自民國八十九年九月一日起至交還上開房屋之日止，應按月連帶給付原告新台幣
伍萬元。
原告其餘之訴駁回。
訴訟費用由被告負擔十分之九，餘由原告負擔。
本判決第一項，於原告以新台幣貳佰玖拾貳萬元為被告汎心國際股份有限公司供擔保
後，得假執行。但被告汎心國際股份有限公司如於假執行程序實施前，預以新台幣捌
佰柒拾柒萬元為原告供擔保，得免為假執行。
本判決第二項，於原告以新台幣壹佰肆拾陸萬元為被告永久佳股份有限公司供擔保後
，得假執行。
本判決第三項，於原告以新台幣壹拾萬元為被告供擔保後，得假執行。但被告汎心國
際股份有限公司如於假執行程序實施前，以新台幣參拾萬元為原告預供擔保，得免為
假執行。
原告其餘假執行之聲請駁回。
    事      實
甲、原告方面：
壹、聲明：
  一、被告汎心國際股份有限公司（下稱汎心公司）應將原告所有土地坐落台北市○
      ○區○○段四小段第八二五地號面積一二四九平方公尺，應有部分一萬分之一
      一五及其上建號一一五三號門牌號碼台北市○○○路○段四一號七樓之三，面
      積一二八點六四平方公尺房屋如附圖紅色部分位置騰空後交還原告。
  二、被告永久佳股份有限公司（下稱永久佳公司）應將前項房屋如附圖黃免部分位
      置騰空後交還原告。
  三、被告應自八十八年五月一日起至交還前項房地予原告止，按月連帶給付原告新
      台幣（下同）六萬元。
  四、願供擔保，請准宣告假執行。
貳、陳述：
  一、坐落台北市○○區○○段四小段第八二五地號，面積一二四九平方公尺，應有
      部分一萬分之一一五土地及其建號一一五三號，門牌號碼為台北市○○○路○
      段四一號七樓之三，面積一二八點六四平方公尺，應有部分全部為原告所有，
      詎被告未經原告同意，與原告亦無租約，竟無權占用系爭房地使用，經原告催
      請洽商解決，均不置理，爰依民法第七百六十七條之規定，提起本件訴訟，請
      求被告將系爭房屋騰空後，交還系爭房地予原告。又被告無權占用原告所有系
      爭房地，致原告無法行使所有權，受有損害，應賠償原告因其占用所受之損害
      及其因占用所得之利益，而該損害金之計算，應以起訴時之市價為準，而非以
      申報地價為準。系爭房地位於羅斯福路與和平東路交接處，鄰近捷運古亭站，
      交通繁榮便利，大樓林立，商業氣息濃厚，土地價值高漲，如以當年度公告現
      值百分之十計算賠償金額，被告按月應給付原告之損害金約為四萬五千元，而
      公告現值、地價或申報地價僅係政府所採課稅之依據，未必與實際市價相當，
      不可遽採為損害金計算之標準，尚應參酌系爭房地之繁榮程度，發展潛力以市
      價計算損害金，始謂合理，經鑑定系爭房地粗略保守估計之市值一千三百一十
      六萬元，以其半數六百五十八萬元百分之十計算，每月之損害金為六萬元，爰
      依侵權行為及不當得利之規定，請求被告應自八十八年五月一日起至交還前項
      房地予原告止，按月連帶給付原告六萬元。
  二、系爭房屋為原告於八十七年七月十日取得登記，被告永久佳公司雖過去曾向訴
      外人葉慧玉承租每月六萬元，然葉慧玉與訴外人宋德英間之債權債務關係為何
      ，係彼等間之事。被告永久佳公司於八十五年十二月一日停業，系爭房屋嗣由
      訴外人比帝公司使用，經原告委任律師函催遷讓，比帝公司自行搬遷成空屋，
      原告於二月三日欲更換系爭房屋門鎖，發現訴外人龍格公司準備施工，經原告
      制止後離去，留下空屋由原告換鎖，未料被告汎心公司於八十八年五月初私自
      掛牌占用原告房屋。
  三、被告汎心公司所舉鈞院八十五年訴字第二五七三號判決，僅係宋德英與永久佳
      公司之遷讓事件，該判決理由指明葉慧玉與宋德英買賣契約有效成立，有交付
      房屋之義務，而被告永久佳公司向葉慧玉承租至八十九年八月三十一日，租金
      六萬元，惟查永久佳公司於八十五年十二月一日停業，該屋另行出租予比帝公
      司，經原告通知後已成空屋，惟葉慧玉又出租予龍格公司，經原告請其遷讓，
      竟由被告汎心公司向永久佳公司承租並無租約，月租三萬元，顯係串通共同竊
      占原告所有房屋。原告係向訴外人邱謝俊買受，並非向宋德英買受，宋德英與
      葉慧玉間之買賣關係如何，與原告無關。
  四、原告非向葉慧玉或宋德英買受，不適用民法第四百二十五條規定；縱依民法第
      四百二十五條之規定，出租人將所有權讓與第三人後，當然由受讓所有權之第
      三人行使租約之權利，原出租人已無行使租約之權利至明，因此，縱謂葉慧玉
      出租予永久佳公司，惟葉慧玉早已將所有權移轉訴外人李泰平，再移轉登記宋
      德英，其後訴外人邱謝俊，再由原告買受登記。被告永久佳公司依約除應按月
      繳付租金六萬元與受讓所有權人外，依租約第八條規定，非經所有權人同意，
      不得分租、出借或其他變相方法由他人使用，準此，被告汎心公司使用系爭房
      屋，既未經原告之同意，即無合法權源使用系爭房屋，故被告汎心公司仍屬無
      權占用。
  五、鈞院八十五年訴字第二五七三號遷讓房屋事件，認宋德英與葉慧玉合意買賣，
      並承擔債務，但因葉慧玉之前出租與永久佳公司，至八十九年八月三十一日止
      ，依民法第四百二十五條規定，買賣不破租賃規定，永久佳公司在此期間尚得
      使用，但須繼續繳租，因此：
      (一)就葉慧玉言，租賃物所有權讓與第三人時，原所有人即喪失出租人之地位，
        因此，葉慧玉對系爭房屋根本無權利存在，況原告為善意第三人，不認識葉
        慧玉與宋德英，彼等間之債權糾紛，無得對抗原告本於物權作用排除侵害。
      (二)就永久佳公司言，因原告買受系爭房屋時，並非永久佳公司在使用，按該公
        司於八十五年十二月一日停業後，系爭房屋係由比帝公司在使用，永久佳公
        司負責人甲○之妻訴外人蔣淑慎，自稱「提前解約」，況永久佳公司於原告
        取得所有權登記後，始終未向原告繳付租金，自難謂有合法使用權，無論如
        何，永久佳公司於八十九年八月三十一日業經與前出租人租期屆滿，應即遷
        讓，更應按月給付租金或損害金六萬元。
      (三)就汎心公司言，查汎心公司若向永久佳公司轉租，依永久佳公司與葉慧玉之
        原租約第十八條規定，必須經所有權人同意，故原告取得所有權後，始終未
        經新所有權人同意，況汎心公司並無租賃契約，則其非法占用，自無合法正
        當權源，因此汎心公司自應遷讓並按月給付原告六萬元。
參、證據：提出(一)土地及建物登記謄本一份、(二)郵局存證信函暨掛號郵件收件回執影
    本一紙、(三)臺灣不動產鑑定有限公司鑑定報告書影本一份、(四)財政部台北市國稅
    局大安稽徵所八十八年四月六日財北國稅大安資字第八八○○八二八二號函影本
    一紙、(五)曾肇昌律師八十七年十二月十四日函暨掛號郵件收件回執影本一紙、(六)
    房屋租賃契約書影本一份、(七)相片四張、(八)錄影帶一捲、(九)臺灣臺北地方法院八
    十九年度自字第三七○號刑事判決影本一件、(十)八十九年臺北市稅捐稽徵處大安
    分處房屋稅繳款書影本一紙為證，並聲請訊問證人梁興南、辜卿華及勘驗現場。
乙、被告方面：
(甲)、被告汎心國際股份有限公司部分：
壹、聲明：
  一、原告之訴及假執行之聲請均駁回。
  二、如受不利之判決，願供擔保請准宣告免為假執行。
貳、陳述：
  一、系爭座落台北市○○區○○段四小段八二五地號上建號一一五三號，門牌號碼
      為台北市大安區○○○路○段四十一號七樓之三房屋，係永久佳公司向葉慧玉
      所承租，租賃期間自八十四年九月一日起至八十九年八月三十一日止，租金每
      月六萬元。
  二、鈞院八十五年度訴字第二五七三號民事確定判決認定出租人於租賃物交付後，
      縱將其所有權讓與第三人，其租賃契約對於受讓人，仍繼續存在，民法第四百
      二十五條定有明文。系爭房屋之真正所有權人始終為葉慧玉，僅係原信託登記
      於李泰平名下，嗣因葉慧玉與宋德英有金錢往來，為擔保宋德英對葉女之債權
      ，乃將係爭房屋改信託登記於宋德英名下。又永久佳公司於八十四年八月十日
      向葉慧玉承租系爭房屋，租期自八十四年九月一日至八十九年八月三十一日，
      租金每月六萬元。永久佳公司承租時，系爭房屋之真正所有權人既為葉慧玉，
      僅係擔保信託在宋德英名下，揆諸前揭說明，應有民法第四百二十五條之類推
      適用，永久佳公司與葉慧玉間就系爭房屋之租賃契約對受讓人即宋德英，自仍
      繼續存在，永久佳公司並無無權占有情事。足證永久佳公司並非無權占有使用
      系爭房屋。故於八十九年八月三十一日租期屆滿以前，永久佳公司係合法使用
      系爭房屋。
  三、永久佳公司雖於八十五年十二月間開始暫停營業，然並未清算或解散，目前仍
      繼續使用系爭房屋，且屋內仍放置其所有財物。永久佳公司因暫停營業，為節
      省開銷，將所承租之部分房屋出租予被告公司之負責人乙○○，租期為自八十
      八年三月一日起至八十九年八月三十一日止，計一年六月，當時並經系爭房屋
      原出租人葉慧玉同意，被告公司之負責人乙○○乃將所承租之系爭房屋提供被
      告公司使用，足徵被告公司並非無權占有。
  四、原告曾以葉慧玉、蔣淑慎、乙○○涉嫌竊佔系爭房屋為由，向鈞院刑事庭提起
      自訴，案經鈞院刑事庭於八十九年五月十九日以八十八年度自字第一○八三號
      判決其等均無罪在案，主要理由如下：
      (一)就系爭房屋所有權移轉登記情形而言，葉慧玉於八十一年間向訴外人劉健光
        買受，並於八十一年二月二十五日辦妥所有權移轉登記；八十三年十月十一
        日葉慧玉移轉登記予李泰平；八十四年三月十四日李泰平移轉登記予宋德英
        ；八十七年一月五日宋德英移轉登記予邱謝俊；八十七年七月十日邱謝俊移
        轉登記予丙○○。迄葉慧玉與宋德英於八十五年三月十九日結算債權之日止
        ，系爭房屋之真正所有權人均為葉慧玉，李泰平及宋德英均係基於信託轉讓
        擔保之法律關係而受託登記為系爭房屋所有權人。
      (二)葉慧玉於八十四年九月一日將系爭房屋出租予永久佳公司時，系爭房屋之真
        正所有權人既為葉慧玉，僅係擔保信託登記於宋德英名下，應有民法第四百
        二十五條之類推適用，葉慧玉與永久佳公司就系爭房屋之租賃契約對受讓人
        宋德英應仍繼續存在，永久佳公司占有使用系爭房屋，應有合法之權源，宋
        德英嗣後又將系爭房屋出售予邱謝俊，邱謝俊再出售予丙○○，惟依前揭買
        賣不破租賃之民法規定，葉慧玉與永久佳公司之租賃契約，對於受讓人邱謝
        俊及丙○○均仍繼續存在。
      (三)系爭房屋雖於八十四年三月十四日已擔保信託登記於宋德英名下，然宋德英
        始終均未占有系爭房屋，其間均係由永久佳公司基於租賃之法律關係而占有
        使用系爭房屋，並支付租金予葉慧玉，葉慧玉與永久佳公司就系爭房屋之租
        賃契約對受讓人即丙○○既應繼續存在，則丙○○以自行換鎖之方式排除永
        久佳公司對系爭房屋之占有，即非適法。
      (四)永久佳公司雖曾於八十五年十二月一日起至八十六年十一月三十日止暫停營
        業，惟仍如數支付租金予葉慧玉，足徵永久佳公司自八十三年九月一日起即
        基於前揭租賃契約而占有系爭房屋，且上開租賃之法律關係迄今並無終止之
        情事。
      (五)系爭房屋既均係由永久佳公司占有，丙○○並未合法占有，則葉慧玉、蔣淑
        慎、乙○○三人就汎心公司占有使用系爭房屋之部分，自亦無在丙○○不知
        之間占有丙○○之不動產之犯行，而與竊佔罪之構成要件不符。準上以觀，
        被告汎心公司占有使用系爭房屋，確有合法權源，並非無權占有。
  五、原告對上開八十八年度自字第一○八三號判決不服提起上訴，該案已於八十九
      年八月三十一日經臺灣高等法院八十九年度上易字第二四九四號判決駁回上訴
      確定在案，認定乙○○負責之汎心公司經由永久佳公司同意使用部分房屋，不
      成立竊佔罪行。且系爭房屋仍由葉慧玉占有，並出租予永久佳公司，始終未交
      付宋德英，原告亦不曾合法占有系爭房屋。原告以自行換鎖方式排除永久佳公
      司占有，顯非適法，原告排除龍格公司裝潢及換鎖之行為，並未實際占有系爭
      房屋，亦未排除葉慧玉之占有，葉慧玉始終不曾交付宋德英，並自行出租永久
      佳公司使用，該屋亦應由葉慧玉回復占有，葉慧玉再行出租乙○○，亦無竊佔
      可言。
參、證據：提出(一)臺灣臺北地方法院八十五年度訴字第二五七三號民事判決影本一件
    、(二)僑泰大樓八十八年元月份管理費收據、七樓委員選票單、裝修費收據等件影
    本各一紙、(三)臺灣臺北地方法院八十六年七月四日北院瑞八十五民執公字第一八
    二九三號執行命令影本一件、(四)臺灣臺北地方法院八十八年度自字第一○八三號
    刑事判決、臺灣高等法院八十九年度上易字第二四九四號刑事判決影本各一件、
    (五)房屋租賃契約書影本一份為證，並聲請訊問證人葉慧玉、謝新富。
(乙)、被告永久佳股份有限公司部分：未於言詞辯論期日到場，惟據其提出之準備書狀
    ，聲明及陳述如下：
壹、聲明：原告之訴及假執行之聲請均駁回
貳、陳述：被告現租用之房屋乃合法租賃一事，係於其他案件中經法院認定之事實，
    且因被告與出租人仍就該屋所存在之債權債務關係尚未解決，而本件系爭房屋原
    告是否虛偽買賣，所有權誰屬尚與出租人爭訟中，在未明確前是否有絕對權利作
    何主張，似有待商榷。
丙、本院依職權調閱臺灣高等法院八十九年度上易字第二四九四號竊佔案件刑事卷宗
    。
    理      由
一、本件被告永久佳股份有限公司，未於言詞辯論期日到場，核無民事訴訟法第三百
    八十六條各款所列情形，爰依原告之聲請，由其一造辯論而為判決。
二、本件原告原起訴請求被告汎心公司應將原告所有土地坐落台北市○○區○○段四
    小段第八二五地號面積一二四九平方公尺，應有部分一萬分之一一五及其上建號
    一一五三號門牌號碼台北市○○○路○段四一號七樓之三，面積一二八點六四平
    方公尺房屋騰空後交還原告，且被告汎心公司應自八十八年五月一日起至交還前
    項房地予原告止，按月給付原告五萬五千元。嗣於本院審理中追加被告永久佳公
    司，並變更聲明為請求被告汎心公司應將原告所有土地坐落台北市○○區○○段
    四小段第八二五地號面積一二四九平方公尺，應有部分一萬分之一一五及其上建
    號一一五三號門牌號碼台北市○○○路○段四一號七樓之三，面積一二八點六四
    平方公尺房屋如附圖紅色部分位置騰空後交還原告。被告永久佳公司應將前項房
    屋如附圖黃色部分位置騰空後交還原告。且被告應自八十八年五月一日起至交還
    前項房地予原告止，按月連帶給付原告六萬元。此係擴張或減縮應受判決事項之
    聲明，核與民事訴訟法第二百五十六條第二款規定相符，應予准許，合先敘明。
三、本件原告主張其於八十七年七月十日，向邱謝俊買受並取得坐落台北市○○○路
    ○段四一號七樓之三房屋之移轉登記，詎被告未經原告同意，與原告亦無租約，
    竟無權占用系爭房地使用，經原告催請洽商解決，均不置理，爰依民法第七百六
    十七條之規定，請求被告將系爭房屋騰空後交還予原告，並依侵權行為及不當得
    利之規定，請求被告應自八十八年五月一日起至交還前項房地予原告止，按月連
    帶給付原告六萬元等語。
    被告汎心公司則以永久佳公司於八十四年八月十日向葉慧玉承租系爭房屋，租期
    自八十四年九月一日至八十九年八月三十一日。永久佳公司承租時，系爭房屋之
    真正所有權人既為葉慧玉，僅係擔保信託在宋德英名下，應有民法第四百二十五
    條之類推適用，永久佳公司與葉慧玉間就系爭房屋之租賃契約對受讓人即宋德英
    與原告，自仍繼續存在，永久佳公司並非無權占有使用系爭房屋。故於八十九年
    八月三十一日租期屆滿以前，永久佳公司係合法使用系爭房屋。永久佳公司雖於
    八十五年十二月間開始暫停營業，然目前仍繼續使用系爭房屋。而永久佳公司為
    節省開銷，將所承租之部分房屋出租予被告公司，租期為自八十八年三月一日起
    至八十九年八月三十一日止，並經系爭房屋原出租人葉慧玉同意，被告公司並非
    無權占有等語置辯。
    被告永久佳公司則以其乃合法租賃，且因被告與出租人仍就該屋所存在之債權債
    務關係尚未解決，而本件系爭房屋原告是否虛偽買賣，所有權誰屬尚與出租人爭
    訟中，在未明確前是否有絕對權利作何主張，似有待商榷等語，資為抗辯。
四、原告主張系爭坐落台北市○○區○○段四小段第八二五地號，面積一二四九平方
    公尺，應有部分一萬分之一一五土地其上建號一一五三號，門牌號碼為台北市○
    ○○路○段四一號七樓之三房屋為其所有，現為被告汎心公司及永久佳公司占有
    中之事實，業據其提出土地及建物登記謄本一份為證，並為被告所不爭執，且經
    本院勘驗系爭房屋門口招牌貼有永久佳股份有限公司與汎心國際股份有限公司等
    字樣，屋內並懸掛汎心公司之營利事業登記證、公司執照與販賣業藥商許可執照
    ，且擺置辦公桌椅，大門入口右側之房間內堆置大量貨品，紙箱外貼有耳式體溫
    計字樣，並置放永久佳公司代理之「新活力膠囊」、廣告傳單數疊、經銷商申請
    書暨契約書、經銷商訂購單等，另有一房間則為汎心公司負責人之辦公室，有本
    院八十九年六月十九日勘驗筆錄在卷可憑，自堪信為真實。
五、原告主張其並非向葉慧玉或宋德英買受，不適用民法第四百二十五條規定；被告
    永久佳公司則辯以其係向原出租人葉慧玉合法租賃，且系爭房屋之所有權誰屬尚
    有爭議等語。按出租人於租賃物交付後，縱將其所有權讓與第三人，其租賃契約
    ，對於受讓人，仍繼續存在，民法第四百二十五條定有明文。查系爭房屋原係葉
    慧玉於八十三年十月十一日將之移轉登記於李泰平名下，八十四年三月十四日移
    轉登記於宋德英名下，宋德英於八十七年一月五日將之移轉登記予邱謝俊，邱謝
    俊於八十七年七月十日再移轉登記予原告，惟系爭房屋雖曾先後移轉登記於李泰
    平與宋德英名下，然迄葉慧玉與宋德英於八十五年三月十九日結算債權債務之日
    止，系爭房屋之真正所有權人均為葉慧玉，李泰平與宋德英均係基於信託讓與擔
    保之法律關係而受託登記為系爭房屋之所有人，是葉慧玉於八十四年九月一日將
    系爭房屋出租予被告永久佳公司，約定租賃期間自八十四年九月一日起至八十九
    年八月三十一日止，則被告永久佳公司承租系爭房屋時，系爭房屋之真正所有權
    人既為葉慧玉，僅係擔保信託登記於宋德英名下，嗣於八十五年三月十九日葉慧
    玉與宋德英雖約定由葉慧玉將系爭房屋以一千四百五十萬元之價格售予宋德英，
    價金支付方法為由宋德英承受葉慧玉就系爭房屋之銀行貸款九百萬元，剩餘五百
    五十萬元則以葉慧玉積欠宋德英之票款五百五十萬元抵償之，且宋德英於協議後
    已開始繳納銀行貸款利息，因認葉慧玉與宋德英就買賣契約已達成合意並成立，
    應有民法第四百二十五條之類推適用，葉慧玉與永久佳公司就系爭房屋之租賃契
    約對受讓人宋德英，應仍繼續存在，永久佳公司占有使用系爭房屋應有合法之權
    源等情，業經本院八十五年度訴字第二五七三號民事判決審認確定在案。則嗣後
    宋德英雖將系爭房屋移轉予邱謝俊，邱謝俊再出賣予原告，依前揭買賣不破租賃
    之規定，葉慧玉與被告永久佳公司之租賃契約，對於受讓人之邱謝俊及原告均仍
    繼續存在。是原告自八十七年七月十日移轉所有權登記時起，繼受上開租賃契約
    出租人之地位，被告永久佳公司自得合法繼續承租使用系爭房屋至八十九年八月
    三十一日契約期滿之日止。
六、原告雖主張被告永久佳公司於八十五年十二月一日起暫停營業後，系爭房屋由葉
    慧玉另行租予比帝公司使用，被告永久佳公司業已提前終止租約，並舉出證人龍
    格公司負責人梁南興證明被告永久佳公司已提前終止租約，系爭房屋已騰空；惟
    被告抗辯永久佳公司仍繼續使用系爭房屋放置物品，租賃契約仍合法存在等語。
    查被告永久佳公司於八十五年十二月一日起至八十六年十一月三十日止曾暫停營
    業，且系爭房屋曾經比帝公司使用之事實，雖為被告所不爭執，然被告永久佳公
    司仍如數支付租金予葉慧玉之事實，亦有蔣淑慎支付葉慧玉八十七年租金之支票
    明細表暨支票影本十一張、八十八年三月二十五日蔣淑慎依葉慧玉指示匯二十二
    萬元存入陳鍷帳戶以代租金給付之第一商業銀行存款存根聯、八十六年二月份至
    五月份及八十七年十二月份至八十八年三月份之水費收據、八十六年一月二十四
    日至同年五月二十三日止及八十八年十一月二十四日至同年一月二十日止之電費
    收據、八十六年二月至三月及八十七年十二月至八十八年三月之瓦斯費收據、八
    十六年六月、十二月及八十八年一月、二月大樓管理費收據、八十八年三月三十
    一日僑泰大樓七樓委員選票單（七樓之三住戶被告永久佳公司部分係由蔣淑慎簽
    名），及八十八年四月七日被告永久佳公司裝修系爭房屋天花板之收據等件影本
    附於本院八十八年度自字第一○八三號刑事卷宗可稽，且經本院依職權調取臺灣
    高等法院八十九年度上易字第二四九四號刑事卷宗核閱屬實，則被告永久佳公司
    縱曾因暫停營業而未實際使用該屋營業，然其既繼續向葉慧玉繳納租金，自仍對
    系爭房屋有行使事實上管領力之意思，其占有之狀態當不因葉慧玉與比帝公司、
    或龍格公司另訂租約而中斷。是被告永久佳公司自八十四年九月一日起即基於前
    揭租賃契約而占有系爭房屋，且上開租賃契約之法律關係並無提前終止之情事，
    應堪信為真實。原告雖主張系爭租賃契約已提前終止，然並未能舉證以實其說，
    且被告永久佳公司暫停營業與系爭房屋出租比帝公司或龍格公司使用等情，均不
    足以證明系爭租賃契約業已提前終止而失其效力。且被告永久佳公司縱於原告取
    得系爭房屋之所有權登記後，向葉慧玉為提前終止租約之意思表示，亦因葉慧玉
    已非系爭房屋之所有權人及出租人，而無為同意被告永久佳公司終止上開租賃契
    約之權限，是上開租賃契約於八十九年八月三十一日期限屆滿前仍有效存在於原
    告與被告永久佳公司之間，亦堪認定。
七、原告主張被告汎心公司未經其同意而使用系爭房屋，被告汎心公司並不否認其未
    經原告同意占有系爭房屋之事實，然抗辯稱其係向被告永久佳公司轉租，租期自
    八十八年三月一日起至八十九年八月三十一日止，並得葉慧玉之同意等語，故應
    審酌者，乃被告汎心公司是否確向被告永久佳公司轉租系爭房屋。查於本院八十
    八年度自字第一○八三號竊佔之刑事案件審理中，被告汎心公司之負責人乙○○
    陳稱其係自八十八年三月一日起向永久佳公司負責人甲○之妻蔣淑慎承租使用系
    爭房屋，並按月給付三萬元租金予蔣淑慎，蔣淑慎曾告知是二房東，係向葉慧玉
    承租再轉租予其等語（本院八十八年度自字第一○八三號刑事卷八十八年十二月
    二十八日訊問筆錄）；蔣淑慎則稱自八十八年三月份起，系爭房屋由汎心公司向
    永久佳公司分租，乙○○每月補貼其三萬元作為租金等語（同前刑事卷八十九年
    一月十一日訊問筆錄）；葉慧玉則稱甲○曾告知欲轉借予他人使用，並分攤房租
    等語（同前刑事卷八十九年二月一日訊問筆錄），經本院依職權調取上開刑案卷
    宗核閱屬實，則被告汎心公司係向被告永久佳公司轉租系爭房屋，租期自八十八
    年三月一日起至八十九年八月三十一日止等情，堪信為真實。
八、按承租人非經出租人承諾，不得將租賃物轉租於他人。但租賃物為房屋者，除有
    反對之約定外，承租人得將其一部分，轉租他人。承租人違反前項規定，將租賃
    物轉租於他人者，出租人得終止契約，民法第四百四十三條定有明文。故承租人
    如違法轉租，其轉租契約仍屬有效，僅出租人得終止契約而已；出租人未終止原
    租賃契約，雖原租賃契約及轉租契約均仍屬有效，然次承租人之占有租賃物，對
    出租人仍無合法占有租賃物之權源。查依被告永久佳公司與原出租人葉慧玉所簽
    訂之房屋租賃契約書第八條約定：「乙方（即永久佳公司）未經甲方（即葉慧玉
    ）同意，不得私自將租賃房屋權利全部或一部份出借、轉租、頂讓或以其他變相
    方法由他人使用房屋。」，被告汎心公司縱辯稱其轉租經得葉慧玉之同意，然其
    係在八十八年三月一日向永久佳公司租得系爭房屋，然當時系爭房屋之所有人已
    為原告，並由原告繼受葉慧玉與永久佳公司租賃契約中出租人之地位，則被告永
    久佳公司於八十八年三月一日在未經繼受出租人地位之原告同意之情形下，將系
    爭房屋轉租予被告汎心公司，其轉租行為即屬違法轉租，被告汎心公司對原告仍
    不能主張有合法占有租賃之權源。至被告汎心公司所提出葉慧玉與被告汎心公司
    及永久佳公司於八十八年三月一日簽訂之房屋租賃契約書上所載之出租人縱為葉
    慧玉，且其第二條約定租賃期間自八十八年四月十日起至九十年四月九日止，惟
    原告否認此租賃契約之真正，且被告並未證明葉慧玉有何為系爭房屋之現所有權
    人即原告簽訂租賃契約之權限，故該租賃契約對原告自不生效力。
九、查原告與被告永久佳公司間之租賃契約於八十九年八月三十一日均因期限屆滿而
    消滅後，被告永久佳公司固於八十八年三月一日與被告汎心公司共同向葉慧玉承
    租系爭房屋，期間自八十八年四月一日起至九十年四月九日止然此租賃契約對原
    告自不生效力，被告永久佳公司復未能舉證明其有何合法使用系爭房屋之權源，
    復未證明系爭房屋之所有權有何爭議，其辯稱系爭房屋所有權尚爭訟中，原告在
    未明確不能主張請求返還系爭房屋等語，尚不足採。而被告汎心公司八十八年三
    月一日違法轉租占有租賃物，對出租人即原告並無合法占有系爭房屋之權源，原
    告自得依民法第七百六十七條之規定，請求被告永久佳公司與汎心公司返還無權
    占有之房屋。
十、原告主張依不當得利及侵權行為之規定，請求被告應自八十八年五月一日起至交
    還系爭房地予原告止，按月連帶給付原告六萬元。經查，被告汎心公司因轉租自
    八十八年三月一日占有使用系爭房屋，對原告雖屬無權占有，然原告在八十九年
    八月三十一日前請求被告汎心公司返還系爭房屋後，依其與被告永久佳公司之租
    賃契約仍須將系爭房屋交付被告永久佳公司，並向被告永久佳公司收取租金，是
    其並未因被告汎心公司轉租占有租賃物而受有何損害，縱被告永久佳公司未支付
    租金予原告，亦係原告是否向其請求給付租金之問題，並非被告汎心公司占有系
    爭房屋所致，原告尚不得依不當得利或侵權行為，請求被告汎心公司賠償損害或
    返還所受之利益。而被告永久佳公司得使用系爭系爭至八十九年八月三十一日止
    ，則原告依不當得利及侵權行為之法律關係，請求被告自八十八年五月一日起至
    八十九年八月三十一日止，連帶給付六萬元部分，為無理由，應予駁回。
十一、被告永久佳公司公司自八十九年九月一日起，即無占有使用系爭房屋之權源，
    其與被告汎心公司於八十八年三月一日與葉慧玉簽訂租賃期間至九月四月九日止
    之租賃契約，不能拘束原告，已如前述，則自八十九年九月一日起，被告二人占
    有使用系爭房屋，對原告即構成無權占有，且渠等之占有行為，並已不法侵害原
    告之所有權，按因故意或過失不法侵害他人之權利者，負損害賠償責任；數人共
    同不法侵害他人之權利者，連帶負損害賠償責任，民法第一百八十四條第一項前
    段、第一百八十五條前段分別定有明文，原告自得依共同侵權行為之法律關係，
    請求被告連帶負損害賠償責任。次查，無權占有他人之土地或房屋，所有權人所
    受之損害為相當於租金之利益為社會通常之觀念，而按城市地方房屋之租金，以
    不超過土地其及建築物申報總價額年息百分之十為限；土地所有權人依本法所申
    報之地價為法定地價，土地法第九十七條第一項第一百二十五條分別定有明文。
    查本件座落台北市大安區○○○路○段四一號七樓之三房屋八十九年度課稅現值
    為一百萬零九千一百元，有八十九年臺北市稅捐稽徵處大安分處房屋稅繳款書影
    本一紙為證，房屋座落之基地台北市○○區○○段四小段八二五地號土地，其申
    報地價為每平方公尺九萬零四百九十二點八元，有土地暨建物登記謄本一份附卷
    可稽，依前揭土地法之規定以年息百分之十計算，系爭房屋之租金為：[(1,249
    ×90,492.8×115/10000) + 1,009,100]×1/10  = 230,889（系爭房屋每年租金
    總額）；230,889÷12 = 19,241（系爭房屋每月租金額）。然查，系爭房地於八
    十八年六月十一日經台灣不動產鑑定有限公司鑑定時價約為一千三百一十六萬元
    ，有兩造均不爭執之台灣不動產鑑定報告影本在卷可按，且系爭房屋位於羅斯福
    路與和平東路交接處附近，鄰近捷運古亭站，該地段大樓林立，交通便利，商業
    氣息濃厚，有兩造均不爭執之系爭房屋所在地附近照片四幀可憑，則系爭房屋所
    在地，其房屋利用之價值甚高，況被告於八十八年三月一日亦以每月五萬元，向
    葉慧玉承租系爭房屋，有租賃契約影本在卷可稽，則原告因被告無權占有系爭房
    屋，致每月受有五萬元之損害，堪予認定，原告主張其每月受有六萬元之損害，
    尚乏依據，不足採信。從而，原告依民法第七百六十七條之所有物返還請求權，
    請求被告汎心公司應將坐落台北市○○區○○段四小段第八二五地號土地上建物
    建號一一五三號門牌號碼為台北市○○○路○段四一號七樓之三房屋如附圖所示
    紅色部分位置騰空後交還原告；及被告永久佳公司應將前項房屋如附圖所示黃色
    部分位置騰空後交還原告；且被告汎心公司及永久佳公司應自八十九年九月一日
    起至交還前項房地予原告止，按月連帶給付原告五萬元，為有理由，應予准許，
    逾此部分之請求，則為無理由，應予駁回。
十二、原告及被告汎心公司均陳明願供擔保，聲請宣告假執行或免為假執行，就原告
    勝訴部分，經核均無不合，爰各酌定相當之擔保金額，一併准許之。至原告敗訴
    部分，其假執行之聲請即失所附麗，應併予駁回。
十三、本件事證已臻明確，兩造其餘攻擊防禦方法及舉證，核與本件判決之結論不生
    影響，爰不另一一贅述，併此敘明。
十四、結論：本件原告之訴為一部分有理由，一部分無理由，依民事訴訟法第三百八
    十五條第一項前段、第七十九條但書、第八十五條第一項前段、第三百九十條第
    二項、第三百九十二條，判決如主文。
中      華      民      國    九十      年      二      月    二十七    日
                              民事第二庭法      官  吳青蓉
右為正本係照原本作成
如對本判決上訴，須於判決送達後廿日內向本院提出上訴狀
中      華      民      國    九十      年      三      月      五      日
                                        法院書記官  吳芳玉


司法院資訊處製作；財團法人民間司法改革基金會備份。
